臺灣高等法院刑事判決　　　　　　　　　94年度上易字第781號
上　訴　人　台灣桃園地方法院檢察署檢察官
上　訴　人
即　被　告　乙○○
上列上訴人因被告誹謗案件，不服台灣桃園地方法院93年度易字
第1312號，中華民國94年3月9日第一審判決（起訴案號：台灣桃
園地方法院檢察署93年度偵字第6304號）提起上訴，本院判決如
下：
    主  文
上訴駁回。
乙○○緩刑貳年。
    事  實
一、乙○○係桃園縣桃園市南門國民小學（下稱南門國小）四年
    級舞蹈班家長會會長；李美惠為學生家長；甲○○係南門國
    小家長委員會副總幹事。因李美惠冒用乙○○之名義以電子
    郵件散發黑函，妨害學校老師李秋年之名譽。於民國92年10
    月29日上午 9時30分許，由該校校長方永煥、教師會會長、
    教師陳錦堂、李秋年、呂淑芬、家長會會員邱根欉、李琴華
    、李美惠、甲○○、乙○○等共10餘人，在該校輔導室，為
    李美惠與李秋年開協調會議，乙○○竟意圖散布於眾，明知
    黑函係李美惠冒其名義所散發，非甲○○所為，在會議中，
    虛偽具體指摘黑函是甲○○書寫，足以毀損甲○○之名譽。
二、案經被害人甲○○訴由桃園縣政府警察局桃園分局報請台灣
    桃園地方法院檢察署檢察官偵查起訴。
      理  由
一、訊據被告乙○○矢口否認有誹謗行為之故意，辯稱：其參與
    南門國小之協調會，於會議中並未說黑函是甲○○寫的，只
    是問：甲○○大家都說黑函是你寫的，你為何不出來澄清，
    遭到甲○○誤會。且協調會是在南門國小輔導室密閉空間舉
    行，無對外散布之意圖云云。
二、經查：
（一）上開犯罪事實，業據被告乙○○於本院準備程序中坦承不
      諱（見本院卷第20頁）。核與告訴人甲○○於警詢及偵審
      中指訴情節相符，且有告訴人提出之協調會錄音譯文附卷
      可佐（見台灣桃園地方法院檢察署93年度偵字第6304號偵
      查卷第61頁至第64頁）。另與會在場之證人邱根欉於偵查
      中證稱：在開會時有傳閱該黑函... 會議中我當場有聽到
      被告說黑函是甲○○寫的等語。證人李琴華於偵查中亦證
      稱：會議中有傳閱過如附件所示之黑函... 我見到被告指
      著甲○○說那張黑函就是你寫的等語（見上開偵查卷第49
      頁、第50頁）。即被告聲請傳訊之證人陳錦堂於原審審理
      中也證稱：協調會當天被告有說這些內容（指協調會錄音
      譯文被告指甲○○黑函的話）沒有錯，那是被告與告訴人
      爭吵時說的（見原審卷第51頁）。至被告聲請傳訊之證人
      呂淑芬，原審中證稱：被告與告訴人吵起來，聽不清楚他
      們在說什麼，我已經不記得了等語，因未注意當時之情況
      ，尚不足為被告有利之認定。
（二）刑法第310條第1項之誹謗罪，所謂之指摘與傳述毀損他人
      名譽之事，只需有散布於之意圖，並不以公然為要件。查
      南門國小之協調會有該校校長方永煥、教師會會長、教師
      陳錦堂、李秋年、呂淑芬、家長會會員邱根欉、李琴華、
      李美惠、甲○○、乙○○等共10餘人參與，此據證人邱根
      欉、李琴華、李秋年證述屬實，且為被告所承認。被告於
      10餘人開會之場合，具體虛偽指摘告訴人書寫黑函，而該
      黑函之內容目的在毀損李秋年老師之名譽，被告所指摘或
      毀損之事，足以使告訴人及其他人誤認為其亂發黑函，個
      人人格、形象，受到貶抑。被告有散布於眾之意圖，彰彰
      甚明。
（三）綜上所述，被告所辯應係卸責翻異之詞，不足採信，其犯
      行明確，洵堪認定，應予依法論科。
三、核被告所為，係犯刑法第310條第1項之誹謗罪。原審基此認
    定，爰引刑法第310條第 1項、第41條第1項前段，罰金罰鍰
    提高標準條例第1條前段、第2條等規定，審酌被告無前科，
    素行良好，犯罪後態度及其犯罪之動機、目的、手段等情狀
    ，量處被告拘役30日，如易科罰金以銀元300元折算1日，以
    資懲儆。經核其認事用法量刑均無不合。檢察官依據告訴人
    之聲請，上訴意旨略以被告未與告訴人和解或道歉，原審量
    刑過輕，惟被告上訴本院後，已與被害人和解並道歉，該上
    訴理由已不存在。被告上訴意旨，仍執前詞，否認犯罪，均
    無理由，上訴應予駁回。惟念被告前無不良素行，未曾受有
    期徒刑以上刑之宣告，有本院被告前案紀錄表在卷可按；被
    告所犯為告訴乃論之罪，上訴本院已不得撤回告訴，但被告
    已與告訴人和解，賠償告訴人新台幣15萬元，有悔過和解書
    、協議書等在卷可查，已盡力消弭損害，告訴人亦表示不再
    追究其刑責，其經此教訓，尚知所警惕，而無再犯之虞，本
    院因認其刑之宣告，以暫不執行為適當，乃同時宣示緩刑 2
    年，以勵自新。
四、據上論斷，應依刑事訴訟法第368條，刑法第74條第1款，判
    決如主文。
本案經檢察官黃柏齡到庭執行職務。
中    華    民    國    94    年    10    月    4     日
                  臺灣高等法院刑事第二十三庭
                  　          審判長法  官  尤豐彥
                    　              法  官  張明松
                      　            法  官  趙功恆
以上正本證明與原本無異。
不得上訴。
                                    書記官  孫佩琳
中　　華　　民　　國　　94　　年　　10　　月　　4 　　日
附錄本案論罪科刑法條全文：
刑法第310條第1項
意圖散布於眾，而指摘或傳述足以毀損他人名譽之事者，為誹謗
罪，處一年以下有期徒刑、拘役或五百元以下罰金。
